臺灣高等法院刑事裁定　　　　　　　　 96年度毒抗字第160號
抗　告　人　甲○○
上列抗告人因毒品危害防制條例案件，不服臺灣臺北地方法院中
華民國96年4月16日裁定（96年度毒聲字第243號；偵查案號：臺
灣臺北地方法院檢察署96年度毒偵字第714號），提起抗告，本
院裁定如下：
    主  文
抗告駁回。
    理  由
一、按犯毒品危害防制條例第十條之罪者，檢察官應聲請法院裁
    定，令被告入勒戒處所觀察、勒戒，其期間不得逾二月。毒
    品危害防制條例第二十條第一項定有明文。
二、本件原裁定認定：抗告人甲○○於民國（下同）九十六年一
    月十日為警查獲採尿回溯前二十六小時內某時，在不詳處所
    施用第一級毒品海洛因，嗣經警於同日十三時二十分許，在
    台北市大安區○○○路○段二五巷五號六樓搜索查獲等情，
    係以抗告人雖否認有施用第一級毒品海洛因犯行，惟抗告人
    遭警查獲後採集之尿液經台灣尖端先進生技醫藥股份有限公
    司以酵素免疫分析法及氣相層析質譜儀分析法檢驗結果，呈
    鴉片類陽性反應，有濫用藥物尿液檢驗報告可稽。海洛因經
    注射入人體後，約八十﹪於二十四小時內自尿中排出，一般
    而言，尿液中能否驗出嗎啡陽性反應與其投與量、投與途徑
    、採尿時間、個人體質及檢驗方法之靈敏度有關，國外曾有
    文獻報導注射六毫客之海洛因鹽酸鹽，其代謝物嗎啡之平均
    可檢出時限約為二十六小時（參照行政院衛生署藥物食品檢
    驗局（八一）藥檢壹字第八一一四八八五號函）。且以氣相
    層析質譜分析法作藥物及其代謝產物之定性及定量分析檢驗
    者，幾乎不會有偽陽性反應產生，足徵被告應有於採尿前回
    溯二十六小時期間內施用海洛因之犯行等情，因而依據檢察
    官之聲請，裁定將抗告人令入勒戒處所觀察、勒戒，經核認
    事用法並無違誤，應予維持。
三、抗告意旨略以：抗告人於九十六年一月十日十三時二十分許
    ，為警無端持搜索票進入台北市大安區○○○路○段二五巷
    五號六樓搜索，竟在查無任何具體犯罪事證情況下，遭警方
    實施強制處分要求採集抗告人尿液送驗，已違反採證原則。
    又抗告人並無施用海洛因犯行，抗告人尿液所以呈現鴉片類
    陽性反應，係因抗告人於九十五年八月起自願參加財團法人
    天主教耕莘醫院所舉辦美沙酮減害（毒）計畫所致，由於美
    沙酮性質上係屬人工嗎啡，為長效阿片弱激動劑之一種，因
    此在服用過程中尿液自然也會呈現鴉片類陽性反應，易被誤
    認有施用海洛因、鴉片等毒品。另依毒品危害防制條例第二
    十一條規定，施用第一、二級毒品，在犯罪未經發覺前自動
    向行政院指定之醫療機構請求治療時，醫療機構不需將請求
    治療者送法院或檢察機關，縱使在治療期間被查獲，檢察官
    仍應為不起訴處分等語。
四、惟查：
  (一)本件警方係因抗告人涉嫌違反毒品危害防制條例案件，持臺
    灣臺北地方法院法官簽發之搜索票前往上址搜索，而執行搜
    索時雖未發現應行扣押之物品，然抗告人係主動隨同警方至
    分局接受採尿，且警方執行搜索時亦有抗告人之母、兄在場
    等情，有搜索票、搜索筆錄、無應扣押之物證明書、及調查
    筆錄可稽。抗告人於警方依法執行搜索後，自願隨同警方採
    尿檢驗，抗告人之尿液並非出於強暴、脅迫、或其他不正方
    法非法取得，該尿液及檢驗結果自得為證據，抗告意旨指稱
    警方無端搜索並強制要求採集抗告人尿液送驗，違反採證原
    則乙節，自無可取。
  (二)抗告人自九十五年八月十六日起接受「美沙酮減害計畫」（
    依行政院衛生署管制藥品管理局函覆應為「美沙冬」），固
    有天主教耕莘醫院之診斷證明書影本可按，抗告人遂據此辯
    稱尿液中之鴉片類陽性反應係受該藥物影響云云。惟本院向
    行政院衛生署管制藥品管理局查詢接受「美沙冬減害計畫」
    者，其尿液是否可能檢測出可待因及嗎啡陽性反應，據該局
    函覆本院稱：「說明：... 二、衛生署美沙冬減害計畫所使
    用藥物是美沙冬口服製劑，依Clar ke's Analysis of Drug
    e and Poisons一書第三版之記述：服用美殺冬後，主要代
    謝物為2-ethylidine-1,5-dimethyl-3,3-diphenylpyrrolid
    ine(EDDP)及2-ethyl-5-methyl-3,3-diphenylpyrrolidine(
    EMPD)成分，不會代謝成可待因及嗎啡成分。人體若服用美
    沙冬製劑後，其尿液不致檢出可待因及嗎啡陽性反應。」，
    有該局九十六年五月三十日管檢字第０九六０００五四六九
    號函可稽（附於本院卷）。由此可件抗告意旨辯稱其尿液中
    之鴉片類陽性反應係接受「美沙冬減害計畫」所致乙節，顯
    與事實不符，而抗告人確有另行施用第一級毒品海洛因之犯
    行，至為灼然。
  (三)毒品危害防制條例第二十一條之立法目的，在於鼓勵施用毒
    品者在犯罪未發覺前，自動藉由專責醫療機構之治療達到戒
    斷毒癮之目的，而以醫療機構之治療代替由刑事司法程序實
    施之觀察、勒戒及強制戒治等處遇，故該條第一項規定醫療
    機構免將請求治療者送法院或檢察機關。又施用毒品者既然
    在犯罪未發覺前，自動向醫療機構請求治療戒除毒癮，在治
    療階段有專業醫療人員使用合法藥物取代及減輕其對毒品之
    依賴，則在接受治療後或在療程實施中當無繼續施用毒品之
    必要。因此毒品危害防制條例第二十一條第二項關於「依前
    項規定治療中經查獲之被告，應由檢察官為不起訴處分」之
    規定，顯然係指被告在請求治療之前施用毒品之犯行，而在
    治療中被有偵查犯罪權限之公務員查獲之情形而言，並非指
    在治療中仍另有施用毒品犯行遭查獲之情形。否則，如施用
    毒品者如在犯罪未發覺前，一方面自動向醫療機構請求治療
    戒除毒癮，另在治療期間則又恣意施用毒品，如遭查獲則以
    毒品危害防制條例第二十一條第二項規定藉為免責之依據，
    顯非立法本意。故抗告人雖以接受治療，然而其竟在治療中
    另有施用毒品犯行並遭查獲，此部分自無毒品危害防制條例
    第二十一條第二項規定之適用，仍應依同條例第二十條第一
    項規定觀察、勒戒。
  (四)綜上所述，本件抗告為無理由，應予駁回。
五、據上論結，應依刑事訴訟法第四百十二條，裁定如主文。
中　　華　　民　　國　　96　　年　　6 　　月　　6 　　日
　　　　　　　　　刑事第十九庭  審判長法　官　尤豐彥
　　　　　　　　　　　　　　　　　　  法　官　魏新國
　　　　　　　　　　　　　　　　　　  法　官  宋　祺
以上正本證明與原本無異。
不得再抗告。
                                      書記官　王韻雅
中　　華　　民　　國　　96　　年　　6 　　月　　6 　　日
